臺灣高雄地方法院刑事判決　　　　　　　100年度易字第532號
公　訴　人　臺灣高雄地方法院檢察署檢察官
被　　　告　楊國豐
上列被告因違反性騷擾防治法案件，經檢察官提起公訴（100年
度偵字第849 號）後，本院判決如下：
    主  文
楊國豐意圖性騷擾，乘人不及抗拒而為觸摸其小腿、大腿之行為
，處拘役參拾日，如易科罰金，以新臺幣壹仟元折算壹日。
    事  實           
一、楊國豐自民國99年7月間起，受僱於00有限公司，負責開水
    車在000廣場灑水澆花；而成年女子0000-0000A1（54年間出
    生，真實姓名、年籍詳卷，下稱Ａ女）同係受僱於該公司，
    負責在同一地點除草，2人彼此不熟悉。楊國豐於99年11月6
    日下午3時許，將水車駛至該處等候馬達抽水，適見Ａ女獨
    自騎乘機車前來，引擎未熄火即下車，將放置該處用以圍籬
    花圃通道之長柱型木製欄杆3支搬至機車腳踏墊上直放，同
    時乘上坐墊，雙手放在手把上，呈現環住欄杆之情狀，竟意
    圖性騷擾，假藉熱心，主動前來蹲下，以塑膠繩替其綑綁欄
    杆，俟綑綁完畢，即趁Ａ女預備啟動油門而不及抗拒之際，
    以雙手觸摸Ａ女左小腿，Ａ女旋以左腳回踢，楊國豐又接續
    伸出左手觸摸Ａ女左大腿，令Ａ女感受遭到冒犯，當場對楊
    國豐斥責。嗣因楊國豐事後拒不承認，且回以：「我生殖器
    已經不能勃起，我老婆挺我就好等語！」，Ａ女憤而報警處
    理。
二、案經Ａ訴由高雄市政府警察局前鎮分局報請臺灣高雄地方法
    院檢察署檢察官偵查起訴。
    理  由
一、按被告以外之人於審判外之言詞或書面陳述，除法律有規定
    者外，不得作為證據；惟被告以外之人於審判外之陳述雖不
    符刑事訴訟法第159 條之1 至之4 等4 條之規定，經當事人
    於審判程序同意作為證據，法院審酌該言詞陳述或書面陳述
    作成時之情況，認為適當者，亦得為證據，刑事訴訟法第15
    9 條第1 項及第159 條之5 第1 項分別定有明文。查本件如
    後所引被告以外之人於審判外之陳述，被告於本院準備程序
    中同意作為證據（見本院審易卷第14頁），本院審酌該等證
    據於作成時亦無任何不適當之情況，認作為本案證據應屬適
    當，均具有證據能力。
二、訊據被告固坦承其受僱上開公司負責駕駛水車，有於上開時
    間，在上開地點主動蹲下以塑膠繩替被害人Ａ女綑綁欄杆，
    及事後對被害人回以上開言語等節，惟矢口否認有何違反性
    騷擾防治法之犯行，辯稱：伊係出於好心才幫她綑綁欄杆，
    她準備發動油門時，側腳架沒有弄起來，伊瞬間用左手幫她
    順利推起來，如果有摸到小腿也不小心的，確定沒有摸到大
    腿，她當場沒說什麼，過了5 至10分鐘才返回來說伊摸到她
    腿，伊跟她解釋她都不接受，才會回以上開言語云云。經查
    ：
  (一)證人即被害人Ａ女迭於警詢時指證及偵查中結證：伊於當日
    下午3 時許，騎機車載3 個木製欄杆，準備要去圍花圃通道
    ，被告蹲下來幫伊綁欄杆，突然用雙手抱住伊小腿，伊當時
    穿長褲，用左腳將被告踢開，被告又用左手摸伊左大腿，令
    伊覺得很不舒服、受到驚嚇，很大聲地警告被告，剛好站在
    距離比遊覽車再長一點處之同事楊美香有看到這段過程，伊
    騎走後，愈想愈不甘心，回去找被告說不喜歡給人家摸，被
    告當時有道歉，但伊回家後先生建議告知老闆，伊過2 天又
    找被告理論，被告卻不承認，推稱不小心碰到，還說他生殖
    器不能勃起、老婆挺他就好，伊聽了很生氣，才報警處理等
    語明確（見警卷第5 至7 頁、偵卷第5 至7 頁）；核與證人
    即被害人之同事楊美香迭於警詢時及本院審理中證稱：伊與
    被害人、被告都是同受僱於該公司之同事，平日與被害人負
    責整理花、除草，被告則開水車澆花，彼此均無恩怨，不會
    互相幫忙工作，伊對被告家庭狀況也不清楚，案發當日下午
    3時許，伊與被害人都穿長褲，在0000道上圍種花處，不要
    讓人踩到，被害人需要欄杆，便騎機車去不遠處、只要轉彎
    即可抵達之處載運，剛好被告在該處用馬達抽水，伊當時站
    的位置離該處不遠，大約只有法庭應訊台與法官席間距離，
    依正常來講，被害人拿欄杆不需要多久時間，但該次被害人
    比平常久沒有回來，伊就朝該處看去，剛好見到被害人自己
    將欄杆抱上機車腳踏墊，然後坐上機車踢起側腳架，此時雙
    手放在手把上，雙腳放下來，欄杆靠著身體，被告過去蹲著
    幫被害人綁欄杆，綁完後用雙手摸被害人左小腿，被害人當
    場表情很生氣，有踢被告，也用手撥被告，被告又伸手摸被
    害人大腿，被害人騎機車回來時有告訴伊此事，說很不甘願
    遭被告摸腿，後來又騎機車過去找被告理論，被告一直點頭
    及雙手合併，像在跟被害人道歉，隔天被告有來找被害人解
    釋，說他比較衝動，一時觸摸被害人，但後來被告又不承認
    ，道歉得心不甘情不願，伊都聽不下去了等語明確（見警卷
    第9至10、17至25頁），均相符無訛，一致結證被告確有於
    上開時間、地點，幫被害人綑綁欄杆後，伸手觸摸被害人之
    小腿、大腿，當場經被害人回踢、斥責表示拒絕，及事後有
    先向被害人道歉，後又拒不承認等過程及細節證述綦詳。又
    被害人及證人楊美香於警詢證述時間均為99年11月15日，被
    害人於偵查中證述時間係100年1月25日，及證人楊美香於本
    院審理中證述時間係100年4月28日，時點容有相當差距，就
    上開各節仍指證歷歷無訛，應分別係出於親身經歷、親眼所
    見所烙下深刻印象，況被害人、證人楊美香與被告關係均屬
    一般同事，平日毫無恩怨，彼此亦不熟悉，當不至有何誣陷
    被告之動機、目的，其等於偵、審中更以偽證刑事責任擔保
    證言之真實性，尚無捏詞攀誣被告，致使自陷偽證風險之虞
    ，就已婚之被害人而言，所述係關於自身私節而令一般女性
    難以啟齒之過程，其指控被告行為之同時或須忍受同事之間
    暗竊私語或異樣眼光，或須克服自己心理芥蒂，如非確有其
    事，何必甘冒偽證及誣告罪責之風險，不顧所述內容涉及個
    人私節，再三堅指被告有為本件犯行？足見被害人所證之詞
    ，應非虛妄，堪以採信。再就證人楊美香而言，與被害人僅
    係一般同事關係，尚無設詞偏頗或附和被害人而誣指被告之
    虞，且00000附連圍繞購物中心，橫跨高雄市00區○
    ○○路與000路，佔地寬敞，供一般遊客、消費者通行往來
    ，視距良好，此由被告庭呈之照片3張亦可見一斑（見本院
    卷第32頁證件存置袋），加以案發當時係下午3時許，視線
    應堪充足，足見證人楊美香所證親眼目睹案發過程一節，具
    有高度憑信性與真實性，堪以採信。
  (二)被告雖以前詞置辯，惟查：(1)機車側腳架功能之原理，乃裝
    置於車身左側底部，上端連接車身為旋轉軸心，下端可移動
    至超過90度角之圓弧路徑，供機車左傾斜放時，與地面摩擦
    阻力平衡靜止，避免車輪滑動，為達此項功能，腳架設計為
    金屬材質，具相當質量，提高與地面摩擦力，同時設計上端
    軸心不易旋轉，故於一般人可經驗側腳架須以腳部施力踢起
    ，尚非徒手即輕易推動，本院於審理中就此生活經驗加以質
    問，未見被告有何特別超乎常情之經驗，是被告所辯瞬間以
    左手順勢推起腳架，可能不小心摸到被害人云云，悖於常情
    ，委不可採；(2)證人即被害人、證人楊美香均一致結證被告
    確有伸手觸摸被害人之小腿，經被害人表示拒絕，被告猶接
    續觸摸其大腿，業如前述，而被告所辯既不可採，足見被告
    係明知並有意為之；(3)再被告係37年間出生之成年男子，被
    害人係54年間出生之成年女子，揆諸一般社會經驗，被告所
    為足令被害人感受遭到性冒犯，且查無被告此舉正當理由，
    其主觀上具有性騷擾意圖已甚明確。
  (三)綜上所述，本件被告意圖性騷擾，乘被害人不及抗拒而觸摸
    其小腿、大腿之行為，事證明確，犯行堪以認定，應予論罪
    科刑。
三、按意圖性騷擾，乘人不及抗拒而為親吻、擁抱或觸摸其臀部
    、胸部或其他身體隱私處之行為者，處2 年以下有期徒刑、
    拘役或科或併科10萬元以下罰金；而性騷擾係指性侵害犯罪
    以外，對他人實施違反其意願而與性或性別有關之行為，且
    有下列情形之一者：一、以該他人順服或拒絕該行為，作為
    其獲得、喪失或減損與工作、教育、訓練、服務、計畫、活
    動有關權益之條件。二、以展示或播送文字、圖畫、聲音、
    影像或其他物品之方式，或以歧視、侮辱之言行，或以他法
    ，而有損害他人人格尊嚴，或造成使人心生畏怖、感受敵意
    或冒犯之情境，或不當影響其工作、教育、訓練、服務、計
    畫、活動或正常生活之進行；又性騷擾之認定，應就個案審
    酌事件發生之背景、環境、當事人之關係、行為人之言詞、
    行為及相對人之認知等具體事實為之；性侵害犯罪，則指性
    侵害犯罪防治法第2 條所定之犯罪，即刑法第221 條至第22
    7 條、第228 條、第229 條、第332 條第2 項第2 款、第33
    4 條第2 款、第348 條第2 項第1 款及其特別法之罪，此觀
    95年2 月5 日施行之性騷擾防治法第2 條、第25條第1 項、
    性騷擾防治法施行細則第2 條、第3 條及性侵害犯罪防治法
    第2  條之規定自明。準此，適用性騷擾防治法第25條第1項
    之前提為行為人所為非性侵害犯罪，且其行為應符合性騷擾
    防治法第2 條第1 款之「利益交換性騷擾」或同條第2 款之
    「敵意環境性騷擾」的態樣。與性騷擾尤須區別者，為刑法
    第224 條所規範之強制猥褻行為，按刑法妨害性自主罪所侵
    害之法益，係個人性自主決定權及身體控制權，以行為人施
    以強暴、脅迫、恐嚇、催眠術或其他違反其意願之方法，而
    為猥褻行為者，為其構成要件，所謂「其他違反其意願之方
    法」，固不以與強暴等例示性之強制手段相當為必要，凡足
    以造成被害人性決定自主意願受妨害之任何手段方法均屬之
    。申言之，刑法第224 條首重「個人性自主自由」之保障，
    當以「被害人意願之壓制、違反」為其首要成罪要件，倘被
    害人囿於「加害人之侵害行為瞬間結束，甚或情節甚微」，
    導致其意識自己遭受侵犯而產生被冒犯感之時，加害人之侵
    害行為已經過去，因行為人之侵害手法顯然未至刑法強制猥
    褻罪所指「壓制、違反被害人意願」之程度，尚與刑法第
    224 條強制猥褻罪之構成要件不符，立法者方特設性騷擾防
    治法第25條第1 項之處罰規定，以期周全性騷擾被害人之保
    障（93年5 月5 日印發之院總字第1774號、委員提案第5553
    號立法院議案關係文書參照）。從而，性騷擾防治法第25條
    第1 項與刑法第224 條規定之分野，當係以「加害人之侵害
    行為，究否已至『壓制、違反被害人意願』之程度」為斷。
    倘行為人係以猥褻之意，壓抑或影響被害人性自主之意思，
    以滿足性慾、引起他人性慾，應論以刑法第224 條之強制猥
    褻罪；然倘行為人帶有性暗示之動作，僅具有調戲之含意，
    為求歡試探舉動，尚未達到足以造成被害人性決定自主意願
    有所妨害時，要屬性騷擾之範疇，僅能論以性騷擾防治法第
    25條第1 項之性騷擾行為，無逕以上揭強制猥褻罪刑責相繩
    之餘地（最高法院95年度台上字第908 號判決意旨參照）。
    查本件被告係趁被害人預備啟動油門騎乘機車起步，不及防
    備之際，伸手觸碰其小腿、大腿，令其感受遭到冒犯之情境
    ，未施以強暴、脅迫等行為來壓制、違反告訴人性自主之意
    思，業如前述，是核被告所為，係犯性騷擾防治法第25條第
    1 項意圖性騷擾，乘人不及抗拒而為觸碰其小腿、大腿行為
    之罪。被告2 次觸碰被害人之行為，係數行為於相當密切接
    近之時地所為，侵害同一之法益，各行為之獨立性極為薄弱
    ，依一般社會健全觀念，在時間差距上，難以強行分開，在
    刑法評價上，應視為數個舉動之接續施行之接續犯，而為包
    括一罪。爰審酌被告與被害人任職同一公司，未能尊重他人
    ，竟假藉熱心，乘其不及防備之際，接續觸碰其小腿、大腿
    等部位，又飾詞否認，所為誠無足取，態度非佳，及被告犯
    罪動機、目的、所受刺激、與被害人係不熟悉之同事關係、
    犯罪手段係假藉熱心替被害人綑綁欄杆、趁機徒手觸摸被害
    人小腿與大腿、犯罪持續時間、被害人於本院審理中到庭表
    示因被告態度欠佳而不願和解，兼衡被告家境小康、教育程
    度為高中畢業、已婚、育有二子均已成年、案發時以計時論
    酬、每月可獲新臺幣數仟元不等薪資受僱擔任開水車之工作
    （見警卷第1 頁、本院易卷第28至29頁）等一切情狀，量處
    如主文所示之刑，併諭知易科罰金之折算標準，以資懲儆。
據上論斷，應依刑事訴訟法第299 條第1 項前段，性騷擾防治法
第25條第1 項，刑法第11條前段、第41條第1 項前段，判決如主
文。
本案經檢察官顏漢文到庭執行職務。
中    華    民    國   100    年    5     月    12    日
                  刑事第十四庭  法  官  李俊霖
以上正本證明與原本無異。
如不服本判決應於收受送達後10日內向本院提出上訴書狀，並應
敘述具體理由；如未敘述上訴理由者，應於上訴期間屆滿後20日
內向本院補提理由書（均須按他造當事人之人數附繕本）「切勿
逕送上級法院」。
中    華    民    國   100    年    5     月    12    日
                                書記官  武凱葳

附錄本判決論罪科刑法條：
性騷擾防治法第25條第1項：
意圖性騷擾，乘人不及抗拒而為親吻、擁抱或觸摸其臀部、胸部
或其他身體隱私處之行為者，處2 年以下有期徒刑、拘役或科或
併科新臺幣10萬元以下罰金。